【裁判字號】    99,審訴,339
【裁判日期】    990429
【裁判案由】    毒品危害防制條例
【裁判全文】
臺灣高雄地方法院刑事判決             99年度審訴字第339號
公  訴  人  臺灣高雄地方法院檢察署檢察官
被      告  甲○○
上列被告因毒品危害防制條例案件，經檢察官提起公訴（98年度
毒偵字第7234號），嗣於本院準備程序中，被告就被訴事實為有
罪之陳述，經本院告知簡式審判程序之旨，並聽取被告與公訴人
之意見後，合議庭裁定由受命法官獨任進行簡式審判程序，判決
如下：
    主  文
甲○○施用第一級毒品，累犯，處有期徒刑玖月。又持有第一級
毒品，累犯，處有期徒刑肆月，扣案之第一級毒品海洛因壹包（
含包裝袋，檢驗後淨重零點零參參公克）沒收銷燬之。應執行有
期徒刑壹年，扣案之第一級毒品海洛因壹包（含包裝袋，檢驗後
淨重零點零參參公克）沒收銷燬之。
    事  實
一、甲○○曾於民國87年間因施用毒品案件，經裁定送觀察、勒
    戒後，認有繼續施用毒品傾向，再經本院以87年度毒聲字第
    2703號裁定令入戒治處所施以強制戒治，復經本院以88年度
    毒聲字第1872號裁定停止戒治，所餘戒治期間付保護管束，
    於88年10月4 日執行完畢，並經臺灣高雄地方法院檢察署檢
    察官以88年度戒毒偵字第271 號為不起訴處分確定。於前開
    戒治執行完畢釋放後5 年內，復於90年間因施用毒品案件，
    經裁定令入戒治處所施以強制戒治，復經本院以91年度毒聲
    字第1143號裁定停止戒治，所餘戒治期間付保護管束，於91
    年11月24日執行完畢。另於94年間因施用毒品案件，經臺灣
    高等法院高雄分院以94年度上訴字第1464號判處應執行有期
    徒刑1 年6 月確定。又於95年間因竊盜案件，經本院以95年
    度簡字第3136號判處應執行有期徒刑5 月確定。又於95年間
    因施用毒品案件，經本院以95年度訴字第1847號判處有期徒
    刑1 年4 月確定。又於96年間因施用毒品案件，經本院以96
    年度訴字第516 號判處有期徒刑8 月確定。上開第一、二罪
    ，經本院以96年度聲字第1621號裁定為應執行有期徒刑1 年
    10月確定。上開第三、四罪，經本院以96年度聲字第1622號
    裁定為應執行有期徒刑1 年10月確定。上開各罪，經本院以
    96年度聲減字第5153號裁定減刑為應執行有期徒刑1 年4 月
    確定，並接續執行，於97年6 月30日縮短刑期執行完畢。復
    基於施用第一級毒品海洛因之犯意，於98年11月24日12時許
    ，在其位於高雄縣鳳山市黃埔新村東三巷95之1 號住處，以
    針筒注射方式，施用第一級毒品海洛因1 次。又基於持有第
    一級毒品海洛因之犯意，於98年11月25日10時許，在高雄縣
    鳳山市海光四村工地外面，向姓名年籍不詳綽號「小陳」之
    成年男子，以新臺幣（下同）500 元之代價購買第一級毒品
    海洛因1 包而持有之，欲供己施用。嗣於98年11月25日16時
    10許，為警持搜索票在被告上開住處查獲，並扣得其所持有
    之第一級毒品海洛因1 包（檢驗前淨重0.043 公克，檢驗後
    淨重0. 033公克），並得其同意採集尿液送驗，結果呈可待
    因、嗎啡陽性反應，始悉上情。
二、案經高雄縣政府警察局鳳山分局報請臺灣高雄地方法院檢察
    署檢察官偵查起訴。
    理  由
一、本件被告甲○○所犯係死刑、無期徒刑、最輕本刑為3 年以
    上有期徒刑以外之罪，其於準備程序中就被訴事實為有罪之
    陳述，經本院告知簡式審判程序之旨，並聽取公訴人及被告
    意見後，合議庭裁定由受命法官獨任進行簡式審判程序，合
    先敘明。
二、訊據被告對於上揭時、地，施用第一級毒品海洛因、持有第
    一級毒品海洛因之事實，坦承不諱，而被告為警查獲所採之
    尿液檢體，經送臺灣檢驗科技股份有限公司以酵素免疫分析
    法及氣相層析質譜檢驗結果，呈現可待因、嗎啡陽性反應，
    此有臺灣檢驗科技股份有限公司濫用藥物實驗室- 高雄98年
    12月9 日第KH2009B0000000號濫用藥物尿液檢驗報告暨高雄
    縣政府警察局鳳山分局偵辦毒品案件嫌疑人尿液採集編號對
    照表各1 份在卷可稽，又扣案之白色粉末1 包，經送檢驗結
    果，確係第一級毒品海洛因（檢驗前淨重0.043 公克，檢驗
    後淨重0. 033公克），亦有高雄市立凱旋醫院99年1 月19日
    高市凱醫驗字第12114 號濫用藥物成品檢驗鑑定書1 份在卷
    可憑。足徵被告之任意性自白核與事實相符，應堪信為真實
    ，可採為本件論罪科刑之依據。是本件事證明確，被告施用
    第一級毒品海洛因、持有第一級毒品海洛因犯行，洵堪認定
    ，應予依法論科。
三、按海洛因為毒品危害防制條例第2 條第2 項第1 款所稱之第
    一級毒品，不得施用、持有。次按觀察、勒戒或強制戒治執
    行完畢釋放後，5 年內再犯第10條之罪者，應依一般刑事訴
    訟程序予以起訴論罪科刑，此觀諸毒品危害防制條例第20條
    、第23條第2 項規定自明。再按犯毒品危害防制條例第10條
    之罪，經觀察、勒戒後，認無繼續施用毒品之傾向，應即釋
    放，並為不起訴處分；認有繼續施用毒品之傾向者，應由檢
    察官聲請法院裁定令入戒治處所施以強制戒治，至無繼續戒
    治之必要，強制戒治期滿，應即釋放，由檢察官為不起訴處
    分。經觀察勒戒、強制戒治執行完畢釋放後，5 年內再犯第
    10條之罪，依93年1 月9 日修正施行之毒品危害防制條例第
    23條第2 項規定意旨，應由檢察官偵查起訴。又依修正後之
    規定，僅限於「初犯」及「5 年後再犯」二種情形，始應先
    經觀察、勒戒或強制戒治程序。倘被告於5 年內已再犯，經
    依法追訴處罰，縱其第3 次（或第3 次以上）再度施用毒品
    之時間，在初犯經觀察、勒戒或強制戒治執行完畢釋放5 年
    以後，已不合於「5 年後再犯」之規定，且因已於「5 年內
    再犯」，顯見其再犯率甚高，原實施觀察、勒戒或強制戒治
    ，已無法收其實效，即應依該條例第10條處罰（最高法院97
    年度第5 次刑事庭會議決議參照）。查被告曾於87年間因施
    用毒品案件，經裁定送觀察、勒戒後，認有繼續施用毒品傾
    向，再經本院以87年度毒聲字第2703號裁定令入戒治處所施
    以強制戒治，復經本院以88年度毒聲字第1872號裁定停止戒
    治，所餘戒治期間付保護管束，於88年10月4 日執行完畢，
    並經臺灣高雄地方法院檢察署檢察官以88年度戒毒偵字第27
    1 號為不起訴處分確定。於前開戒治執行完畢釋放後5 年內
    ，復於90年間因施用毒品案件，經裁定令入戒治處所施以強
    制戒治，復經本院以91年度毒聲字第1143號裁定停止戒治，
    所餘戒治期間付保護管束，於91年11月24日執行完畢，有臺
    灣高等法院被告前案紀錄表1 份在卷可參，復於98年11月24
    日12時許，施用第一級毒品海洛因1 次，則公訴人予以起訴
    ，尚無不合，本院自得依法論科。
四、核被告所為，係犯毒品危害防制條例第10條第1 項之施用第
    一級毒品罪、第11條第1 項持有第一級毒品罪。被告所犯2
    上開罪，犯意各別，罪質各異，行為互殊，係為數罪，應予
    分論併罰。被告有事實欄所載之前案紀錄，前於97年6 月30
    日執行完畢，有卷附臺灣高等法院被告前案紀錄表可按，其
    受有期徒刑執行完畢，5 年以內故意再犯有期徒刑以上之罪
    ，為累犯，應加重其刑。本院審酌被告前因施用毒品案件，
    經勒戒、觀察程序，由檢察官不起訴處分後，仍不知悛悔，
    再次施用毒品自戕其身，顯然缺乏戒絕毒品之決心，且被告
    前有毒品之前科紀錄，素行不良，惟念及被告坦承施用第一
    級毒品、持有第一級毒品之事實，且其行為尚未害及他人，
    並斟酌被告之犯罪動機、手段及智識程度等一切情狀，分別
    量處如主文所示之刑，並定其應執行刑，以資懲儆。另扣案
    之白色粉末1 包，經送檢驗結果係第一級毒品海洛因之情，
    已如上述，應依毒品危害防制條例第18條第1 項前段規定宣
    告沒收銷燬之，至前開第一級毒品海洛因之包裝袋包覆毒品
    ，其上顯留有該毒品之殘渣，衡情自難與之剝離，亦應整體
    視之為毒品，連同該包裝併予宣告沒收銷燬之；此外，鑑驗
    耗用之海洛因既已滅失，自無庸宣告沒收銷燬之。
據上論斷，應依刑事訴訟法第273 條之1 第1 項、第284 條之1
、第299 條第1 項前段，毒品危害防制條例第10條第1 項、第11
條第1 項、第18條第1 項前段，刑法第11條、第47條第1 項、第
51條第5 款，判決如主文。
本案經檢察官陳建州到庭執行職務。
中    華    民    國    99    年     4    月    29    日
                  刑事第十庭  法  官  曾子珍
以上正本證明與原本無異。
如不服本判決，應於收受送達後10日內向本院提出上訴書狀。
中    華    民    國    99    年     4    月    29    日
                              書記官  李承悌
附錄本判決論罪科刑法條全文：
毒品危害防制條例第10條
施用第一級毒品者，處6月以上5年以下有期徒刑。
施用第二級毒品者，處3年以下有期徒刑。
毒品危害防制條例第11條
持有第一級毒品者，處三年以下有期徒刑、拘役或新臺幣五萬元
以下罰金。
持有第二級毒品者，處二年以下有期徒刑、拘役或新臺幣三萬元
以下罰金。
持有第一級毒品純質淨重十公克以上者，處一年以上七年以下有
期徒刑，得併科新臺幣一百萬元以下罰金。
持有第二級毒品純質淨重二十公克以上者，處六月以上五年以下
有期徒刑，得併科新臺幣七十萬元以下罰金。
持有第三級毒品純質淨重二十公克以上者，處三年以下有期徒刑
，得併科新臺幣三十萬元以下罰金。
持有第四級毒品純質淨重二十公克以上者，處一年以下有期徒刑
，得併科新臺幣十萬元以下罰金。
持有專供製造或施用第一級、第二級毒品之器具者，處一年以下
有期徒刑、拘役或新臺幣一萬元以下罰金。

司法院資訊處製作；財團法人民間司法改革基金會備份。
